臺灣高雄地方法院交通事件裁定　　 100年度交聲更一字第13號
原處分機關　交通部公路總局高雄區監理所
法定代理人　劉育麟
異　議　人
即受處分人　賴偉炎
上列受處分人因違反道路交通管理處罰條例案件，對於交通部公
路總局高雄區監理所99年10月22日所為之處分（原處分案號：高
監營裁字第裁80-BDA017428號），聲明異議，受處分人不服本院
99年11月29日所為99年度交聲字第3062號裁定，提起抗告，經臺
灣高等法院高雄分院以99年度交抗字第623 號裁定撤銷原裁定發
回更審，本院更為裁定如下：
    主  文
原裁定撤銷。
    理  由
一、原處分意旨略以：異議人即受處分人賴偉炎於民國99年4 月
    7 日上午10時40分許，騎乘車牌號碼為OFI-568 號普通重型
    機車（下稱系爭機車），行經高雄市○○區○○路與三多一
    路交岔路口（下稱系爭路口）時，有「駕車行經有燈光號誌
    管制之交岔路口紅燈右轉」之違規行為，經逕行舉發後，依
    道路交通管理處罰條例第53條第2 項、第63條第1 項規定，
    裁處異議人罰鍰新台幣（下同）900 元，並記違規點數3 點
    。
二、異議意旨略以：當時伊誤認紅燈僅管制直行，且有其他車輛
    亦紅燈右轉，另系爭路口之號誌有向右行駛之燈號亮起，故
    伊始紅燈右轉，再者，伊未接獲違規之舉發通知，爰聲明異
    議請求撤銷原處分等語。
三、按汽車駕駛人，行經有燈光號誌管制之交岔路口闖紅燈者，
    處1,800 元以上5,400 元以下罰鍰；前項紅燈右轉行為者，
    處600 元以上1,800 元以下罰鍰，道路交通管理處罰條例第
    53條定有明文；又汽車駕駛人有同條例第43條、第53條或第
    54條情形之一者，各記違規點數3 點，道路交通管理處罰條
    例第63條第1 項第3 款亦有明文。而經查：
  (一)異議人於上開時間騎乘系爭機車，在系爭路口有駕車行經有
    燈光號誌管制之交岔路口紅燈右轉行為之事實，有舉發相片
    2 張附卷可稽（見原審卷第18頁），由該相片顯示，異議人
    騎乘系爭機車跨越該路口所繪設之停止線而逕行右轉時，紅
    燈已亮起4.8 秒，且該時路口之交通號誌僅顯現紅燈，未有
    車輛可右轉之綠色箭頭號誌，前方亦無任何車輛或障礙物遮
    蔽其視線，該路口交通號誌並運作正常，異議人辯稱系爭路
    口有向右行駛之燈號亮起、有其他車輛紅燈右轉，與事實不
    符，均無可採。
  (二)異議人領有普通重型機器腳踏車駕駛執照，有證號查詢機車
    駕駛人資料附卷可稽（詳原審卷第24頁），衡情，對於駕駛
    車輛不得闖越紅燈及紅燈右轉之道路交通安全規則，尚無諉
    為不知之理，而本件異議人於上開時間行經系爭路口時，燈
    光號誌為紅燈，且未顯示車輛可右轉之綠色箭頭號誌，已如
    前述，是異議人當知該時不得超越停止線右轉，所辯誤以為
    紅燈僅管制直行，車輛仍可右轉，亦無可採。再者，案發時
    既不得超越停止線右轉，縱有其他車輛違規右轉，此為其他
    違規行為人是否應受罰之問題，並不足為解免異議人違規罰
    責之理由，併予敘明。
  (三)綜上，異議人於上開時間、地點，有「駕車行經有燈光號誌
    管制之交岔路口紅燈右轉」之違規行為，應可認定。
四、違反本條例之行為，自行為成立之日起；行為有連續或繼續
    之狀態者，自行為終了之日起，逾三個月不得舉發；但汽車
    肇事致人受傷或死亡案件，因肇事責任不明，已送鑑定者，
    其期間自鑑定終結之日起算，道路交通管理處罰條例第90條
    定有明文，又依交通部86年5 月30日交路（86）字第026083
    號函之說明，本條規定係「為規範舉發機關應3 個月內完成
    舉發違反道路交通管理事件之程序，若員警雖於違規行為成
    立之日3 個月內填製違反道路交通管理事件通知單，但並無
    立即交郵而遲至行為成立之日3 個月後方投郵，其雖已填製
    違反道路交通管理事件通知單，但因未寄出，對違規行為人
    仍無法生3 個月內舉發通知之效力，故應有上開條例第90條
    『不得舉發』之適用」，即交通主管機關認本條所稱之「舉
    發」，非以行為成立之日起3 個月內填製違反道路交通管理
    事件通知單即發生「舉發」效力，尚需於行為成立之日起3
    個月內將違反道路交通管理事件通知單「交郵」寄送，方生
    「舉發」效力，而採對行為人有利之解釋，則上開「逾三個
    月不得舉發」之規定，應解釋為自交通違規行為成立之日起
    ，行為有連續或繼續之狀態者，自行為終了之日起，如逾3
    個月仍未將舉發違反道路交通管理事件通知單填製完畢「交
    郵」寄送，以後即不得再予舉發。而本件之舉發違反道路交
    通管理事件通知單係於99年4 月29日填製，且於翌日即同年
    月30日交郵政機關寄送，有該通知單、送達證書各1 份附卷
    可按（詳院審卷第21頁、第23頁），交郵寄送時間距交通違
    規之同年4 月7 日，未逾3 個月期間，舉發程序自無不合。
五、處理違反道路交通管理事件，有關文書送達之程序，依行政
    程序法之規定；送達，於應受送達人之住居所、事務所或營
    業所為之；送達，不能依前二條規定為之者，得將文書寄存
    送達地之地方自治或警察機關，並作送達通知書兩份，一份
    黏貼於應受送達人住居所、事務所、營業所或其就業處所門
    首，另一份交由鄰居轉交或置於該送達處所信箱或其他適當
    位置，以為送達；前項情形，由郵政機關為送達者，得將文
    書寄存於送達地之郵政機關；寄存機關自收受寄存文書之日
    起，應保存3 個月，違反道路交通管理事件統一裁罰標準及
    處理細則第5 條、行政程序法第72條第1 項前段、第74條第
    1 項、第2 項、第3 項亦有明文。是必交通違規舉發之舉發
    違反道路交通管理事件通知單於3 個月內填製完畢交郵寄送
    ，且合法送達後，違規之行為人，未於指定應到案日期前到
    案告知實際違規之駕駛人資料，且未為不服之陳述，或所陳
    述者無理由時，交通裁罰機關始得依規定予以裁罰。另因戶
    籍地為車輛駕駛人自行申請登記之戶籍處所，依實務經驗，
    為一般人最通常之住居處所，且目前戶籍網路甚為普遍，主
    管機關可輕易查知車輛駕駛人之戶籍登記處所，故除逕依違
    規車輛之車籍地而無法有效送達時，舉發機關及交通裁罰機
    關均應查明車輛所有人之戶籍登記處所再予以送達，否則即
    難謂已對住居所送達而未會晤得收受該文書之人，不得逕予
    寄存於警察機關或郵政機關而為送達。而本件依高雄市政府
    警察局高雄市政府交通警察大隊關於舉發違反道路交通管理
    事件通知單，寄送地址為「高雄縣鳳山市○○○路325 弄11
    巷4 號」，因未獲會晤本人亦無受領文書之同居人、受雇人
    或應受送達處所接受郵件人員，於99年5 月5 日改寄存於鳳
    山中山東路郵局，有送達證書附卷可稽（詳原審卷第23頁）
    。然異議人於83年12月19日即已遷入「高雄縣鳳山市○○街
    139 號」，有其個人基本資料附於本院卷可按（詳高院卷第
    10頁），依上開說明，應認本件之舉發違反道路交通管理事
    件通知單，未合法送達於異議人，則尚難認異議人已放棄於
    期限內繳交最低罰鍰金額或就本件舉發陳述意見之權利，原
    處分機關竟予裁罰，自非適法。
六、綜上所述，本件舉發違反道路交通管理事件通知單既未合法
    送達異議人，揆諸上開說明，原處分機關據此所為之裁決，
    依法即有未合。異議人聲明異議，指摘未接獲通知，為有理
    由，自應由本院將原處分予以撤銷，由原處分機關另依法踐
    行舉發之送達程序後，再為處理。
據上論斷，依道路交通事件處理辦法第19條前段，裁定如主文。
中    華    民    國  100     年    1     月    31    日
                  交通法庭      法  官  鄭峻明
以上正本證明與原本無異。
如不服本裁定應於送達後5日內向本院提出抗告狀。
中    華    民    國   100    年    1     月    31    日
                                書記官  吳韻芳